【裁判字號】    98,交聲,212
【裁判日期】    980227
【裁判案由】    聲明異議
【裁判全文】
臺灣高雄地方法院交通事件裁定         98年度交聲字第212號
                                     98年度交聲字第213號
                                     98年度交聲字第214號
                                     98年度交聲字第215號
原處分機關  高雄市政府交通局
代  表  人  甲○○
異  議  人
即受處分人  金太祥股份有限公司
代  表  人  乙○○
上列異議人即受處分人因違反道路交通管理處罰條例案件，對於
高雄市政府交通局所為如附表所示之違反道路交通管理事件裁決
書處分聲明異議，本院裁定如下：
    主  文
原處分均撤銷。
    理  由
一、聲明異議意旨略以：車牌號碼ZW－1579號自用小客車係異議
    人之股東甘國明以異議人之名義購買，附表所示違反道路交
    通管理處罰條例之行為，均係甘國明所為，應由甘國明負責
    ，且異議人及代表人均未收到舉發機關寄送之舉發違反道路
    交通管理事件通知單（下稱舉發通知單），原處分機關逕以
    裁決如附表所示之處分，尚有未洽，爰提出聲明異議等語。
二、本件原處分機關係以異議人所有之上開自用小客車，在道路
    收費停車處所停車經催繳不依規定繳費，遭臺北縣政府交通
    局舉發，爰依道路交通管理處罰條例第56條第2 項規定，於
    民國98年1 月6 日，以如附表所示之裁決書，各科處異議人
    新台幣300 元罰鍰等情，此有臺北縣政府舉發違反道路交通
    管理事件通知單、高雄市政府交通局違反道路交通管理事件
    裁決書可參。
三、按行政處分，係指行政機關就公法上具體事件所為之決定或
    其他公權力措施而對外直接發生法律效果之單方行政行為，
    行政程序法第92條第1 項定有明文。則行政機關依道路交通
    管理處罰條例相關規定對交通違規之行為人攔查舉發或逕行
    舉發，係屬行政處分，其據以製作之舉發違反道路交通管理
    事件通知單之送達，自應依行政程序法相關規定為之。次按
    對於機關、法人或非法人之團體為送達者，應向其代表人或
    管理人為之；對於當事人之送達，有下列各款情形之一者，
    行政機關得依申請，准為公示送達︰(一)應為送達之處所不明
    者‧‧‧。有前項所列各款之情形而無人為公示送達之申請
    者，行政機關為避免行政程序遲延，認為有必要時，得依職
    權命為公示送達，行政程序法第69條第2 項、第78條第1 項
    第1 款、第2 項分別定有明文。是對於法人送達者，應向其
    代表人為之，如無法向代表人送達，亦無法為補充送達、留
    置送達及寄存送達時，始有公示送達之餘地。再按行為人有
    違反道路交通管理處罰條例之行為，應填製舉發通知單，並
    於被通知人欄予以勾記，逕行舉發者，應按已查明之資料填
    註車牌號碼、車輛種類、車主姓名或地址，並於通知單上方
    空白處加註逕行舉發之文字後，由舉發機關送達被通知人，
    違反道路交通管理事件統一裁罰基準及處理細則第11條第1
    項第3 款，亦定有明文。是依上開規定，受處分人有違反交
    通管理事件行為，應先由舉發機關就其違規事實先予舉發，
    並由舉發機關填製舉發通知單，再將舉發通知單交由受處分
    人收受或合法送達後，主管機關始得據以裁決，如違規行為
    未經舉發，或舉發機關未填製舉發通知單，或違規行為人未
    受舉發通知單之合法通知時，主管機關均不得逕予裁決。
四、查附表所示違規事實之舉發通知單，經原舉發機關即臺北縣
    政府交通局以掛號郵件，由郵務人員於附表所示時間向異議
    人公司地址即高雄市○○區○○路49號1 樓送達，然郵件均
    因「遷移不明」遭退回後，旋改以公示送達方式為送達，且
    應收送達人之姓名均僅記載「金太祥股份有限公司」，並未
    記載其代表人「乙○○」之姓名等情，有臺北縣政府交通局
    98年2 月12日北交營字第0980084548號函所附之舉發通知單
    、大宗郵資已附掛號函件信封、臺北縣政府96年7 月27日北
    府交營字第0960495052號函附之公示舉發違反道路交通管理
    事件通知單送達名冊、臺北縣政府95年5 月1 日北府路停字
    第0950341675號公告等在卷可參，足徵舉發機關自始即未依
    法向異議人之代表人為送達，且郵件遭退回後，亦未向代表
    人乙○○之住所地「高雄縣美濃鎮○○路532 號」為送達，
    即為公示送達。依上開規定及說明，上開舉發通知單之送達
    並不合法，洵堪認定。
五、綜上所述，附表所示違規事實之舉發通知單，既未經合法送
    達異議人，致剝奪異議人陳述意見之權利（道路交通管理處
    罰條例第9 條第1 項參照），原處分機關逕為裁決，有違上
    開規定，裁決程序顯有違誤，原處分自應予以撤銷，另由原
    處分機關為適法之處理。
據上論斷，應依道路交通案件處理辦法第20條，裁定如主文。
中    華    民    國    98    年    2     月    27    日
                       交通法庭  法  官  方錦源
以上正本證明與原本無異。
如不服本裁定，應於收受送達後5 日內向本院提出抗告狀。
中    華    民    國    98    年    3     月    2     日
                                 書記官  鄧思辰
附表：
┌──┬─────┬────┬────┬────┬────┬──────┐
│編號│案      號│違規時間│違規事實│裁決日期│違反法條│舉發單位送達│
│    │          │、地點  │        │裁決案號│處罰主文│情形        │
│    │          │（民國）│        │送達情形│        │            │
├──┼─────┼────┼────┼────┼────┼──────┤
│ 1  │98年度交聲│94年12月│在道路收│98年1 月│道路交通│臺北縣政府交│
│    │字第212號 │20日上午│費停車處│6 日高市│管理處罰│通局95年2 月│
│    │          │7 時10分│所停車經│交裁字第│條例第56│27 日 北府交│
│    │          │臺北縣新│催繳不依│裁32-CUP│條第2 項│營字第      │
│    │          │店市中山│規定繳費│510918號│罰鍰新台│CUP51091 8  │
│    │          │路      │        │（98年1 │幣（下同│號（96年7 月│
│    │          │        │        │月12日送│）300 元│27日公示送達│
│    │          │        │        │達乙○○│        │）          │
│    │          │        │        │）      │        │            │
├──┼─────┼────┼────┼────┼────┼──────┤
│ 2  │98年度交聲│94年12月│同上    │98年1 月│  同上  │臺北縣政府交│
│    │字第213號 │20日晚間│        │6 日高市│        │通局95年2 月│
│    │          │7 時36分│        │交裁字第│        │27日北府交營│
│    │          │臺北縣新│        │裁32-CUP│        │字第CUP51091│
│    │          │店市中山│        │510919號│        │9 號（96年7 │
│    │          │路      │        │（98年1 │        │月27日公示送│
│    │          │        │        │月12日送│        │達）        │
│    │          │        │        │達乙○○│        │            │
│    │          │        │        │）      │        │            │
├──┼─────┼────┼────┼────┼────┼──────┤
│ 3  │98年交聲字│94年12月│同上    │98年1 月│  同上  │臺北縣政府交│
│    │第214 號  │21日上午│        │6 日高市│        │通局95年2 月│
│    │          │7 時12分│        │交裁字第│        │27日北府交營│
│    │          │臺北縣新│        │裁32-CUP│        │字第CUP51101│
│    │          │店市中山│        │511013號│        │3 號（96年7 │
│    │          │路      │        │（98年1 │        │月27日公示送│
│    │          │        │        │月12日送│        │達）        │
│    │          │        │        │達乙○○│        │            │
│    │          │        │        │）      │        │            │
├──┼─────┼────┼────┼────┼────┼──────┤
│ 4  │98年度交聲│94年12月│同上    │98年1 月│  同上  │臺北縣政府交│
│    │字第215號 │22日上午│        │6 日高市│        │通局95年2 月│
│    │          │7 時12分│        │交裁字第│        │27日北府交營│
│    │          │臺北縣新│        │裁32-CUP│        │字第CUP51110│
│    │          │店市中山│        │511101號│        │1 號（96年7 │
│    │          │路      │        │（98年1 │        │月27日公示送│
│    │          │        │        │月12日送│        │達）        │
│    │          │        │        │達乙○○│        │            │
│    │          │        │        │）      │        │            │
└──┴─────┴────┴────┴────┴────┴──────┘


司法院資訊處製作；財團法人民間司法改革基金會備份。
